【裁判字號】    98,訴,215
【裁判日期】    980123
【裁判案由】    毒品危害防制條例
【裁判全文】
臺灣臺中地方法院刑事判決               98年度訴字第215號
公  訴  人  臺灣臺中地方法院檢察署檢察官
被      告  甲○○
                    （現於臺灣臺中監獄另案執行中）
上列被告因違反毒品危害防制條例案件，經檢察官提起公訴（97
年度毒偵字第6088號），被告於本院準備程序中就被訴事實為有
罪之陳述，經本院合議庭裁定由受命法官獨任依簡式審判程序審
理，判決如下：
    主    文
甲○○施用第一級毒品，累犯，處有期徒刑拾壹月。
    犯罪事實
一、甲○○前因施用毒品案件，經臺灣高等法院臺中分院及本院
    ，先後裁定送觀察、勒戒後，認無繼續施用毒品之傾向，先
    後於民國87年10月15日、88年7 月12日執行完畢釋放出所；
    又於上開觀察、勒戒執行完畢釋放後5 年內，因施用毒品，
    經法院裁定令入戒治處所施以強制戒治，復經停止戒治、撤
    銷停止戒治，嗣於90年9 月16日執行完畢釋出所，刑罰部分
    則經本院89年度訴字第779 號判處應執行有期徒刑10月確定
    。又因施用毒品案件，經本院92年度訴字第1813號判處有期
    徒刑1 年確定，並與另案經撤銷殘刑之刑期7 月7 日接續執
    行，嗣於94年8 月3 日縮短刑期執行完畢。詎其猶不知戒絕
    毒癮，又基於施用第一級毒品海洛因之犯意，於97年10月1
    日上午10時許，在臺中縣大里市○○路○段298 巷5 弄1號
    住處內，以將海洛因稀釋後注入針筒，再施打血管之方式，
    施用第一級毒品海洛因1 次。嗣於97年10月2 日上午10時40
    分許，在臺中縣大里市○○路○段與仁化路附近，因形跡可
    疑為警盤查，並徵其同意採尿送驗而查知上情。
二、案經臺中縣警察局霧峰分局報告臺灣臺中地方法院檢察署檢
    察官偵查起訴。
    理  由
一、上揭事實，訊據被告甲○○於本院審理中坦承不諱，而被告
    為警查獲後經採尿送驗結果，確呈嗎啡陽性反應，有臺中縣
    警察局霧峰分局委託鑑驗尿液代號與真實姓名對照表、中山
    醫學大學附設醫院檢驗科藥物檢測中心尿液檢驗報告各1 份
    在卷可稽，足認被告之自白，應與事實相符，堪予採信。按
    施用第一、二級毒品為犯罪行為，毒品危害防制條例第10條
    定有處罰明文。故施用第一、二級毒品者，依前揭規定本應
    科以刑罰。惟基於刑事政策，對合於一定條件之施用者，則
    依同條例第20條、第23條之規定，施以觀察、勒戒及強制戒
    治之保安處分。又毒品危害防制條例於92年7 月9 日修正公
    布，自93年1 月9 日施行，其中第20條、第23條將施用毒品
    之刑事處遇程序，區分為「初犯」及「五年內再犯」、「五
    年後再犯」。依其立法理由之說明：「初犯」，經觀察、勒
    戒或強制戒治後，應為不起訴處分或不付審理之裁定；經觀
    察、勒戒或強制戒治執行完畢釋放後，「五年內再犯」者，
    因其再犯率甚高，原實施之觀察、勒戒及強制戒治既已無法
    收其實效，爰依法追訴或裁定交付審理。至於經觀察、勒戒
    或強制戒治執行完畢釋放後，「五年後再犯」者，前所實施
    之觀察、勒戒或強制戒治已足以遮斷其施用毒品之毒癮，為
    期自新及協助其斷除毒癮，仍適用「初犯」規定，先經觀察
    、勒戒或強制戒治之程序。從而依修正後之規定，僅限於「
    初犯」及「五年後再犯」二種情形，始應先經觀察、勒戒或
    強制戒治程序。倘被告於5 年內已再犯，經依法追訴處罰，
    縱其第3 次（或第3 次以上）再度施用毒品之時間，在初犯
    經觀察、勒戒或強制戒治執行完畢釋放五年以後，已不合於
    「五年後再犯」之規定，且因已於「五年內再犯」，顯見其
    再犯率甚高，原實施觀察、勒戒或強制戒治，已無法收其實
    效，即應依該條例第10條處罰（最高法院97年度第5 次刑事
    庭會議決議參照）。查被告前因施用毒品案件，經臺灣高等
    法院臺中分院及本院，先後裁定送觀察、勒戒後，認無繼續
    施用毒品之傾向，先後於民國87年10月15日、88年7 月12
    日執行完畢釋放出所；又於上開觀察、勒戒執行完畢釋放後
    5 年內，因施用毒品，經法院裁定令入戒治處所施以強制戒
    治，復經停止戒治、撤銷停止戒治，嗣於90年9 月16日執行
    完畢釋出所，刑罰部分則經本院89年度訴字第779 號判處應
    執行有期徒刑10月確定（有卷附臺灣臺中地方法院檢察署刑
    案資料查註紀錄表、臺灣高等法院被告前案紀錄表可參），
    是以，本案被告既於前揭觀察、勒戒執行完畢5 年內已再犯
    施用毒品罪經法院論罪科刑，本件自應依法追訴處罰。綜上
    所述，本件事證明確，被告施用第一級毒品海洛因犯行，堪
    以認定，應依法論科。
三、按海洛因係毒品危害防制條例所定之第一級毒品，不得非法
    施用，是核被告所為，係犯毒品危害防制條例第10條第1 項
    之施用第一級毒品罪。被告為施用毒品海洛因而持有毒品之
    低度行為，已為其施用之高度行為所吸收，不另論罪。另被
    告因施用毒品案件，經本院92年度訴字第1813號判處有期徒
    刑1 年確定，並與另案經撤銷殘刑之刑期7 月7 日接續執行
    ，嗣於94年8 月3 日縮短刑期執行完畢，有臺灣臺中地方法
    院檢察署刑案資料查註紀錄表、臺灣高等法院被告前案紀錄
    表在卷可考，其於有期徒刑執行完畢5年 內故意再犯本件有
    期徒刑以上之罪，係屬累犯，應依刑法第47條第1 項規定，
    加重其刑。爰審酌被告歷經毒品戒斷之保安處分程序，復有
    多次毒品前科（參前揭紀錄表），仍未能徹底戒除毒癮，顯
    見其意志不堅，有違政府訂定毒品危害防制條例之美意，惟
    施用毒品為自戕行為及犯後態度尚可等一切情狀，量處如主
    文所示之刑。
據上論斷，應依刑事訴訟法第273 條之1 第1 項、第299 條第1
項前段，毒品危害防制條例第10條第1 項、刑法第11條前段、第
47條第1 項，判決如主文。
本案經檢察官乙○○到庭執行職務。
中   華    民     國     98    年    1   月     23    日
                  刑事第十一庭    法  官  劉敏芳
以上正本證明與原本無異。
如不服本判決，應於收送達後10日內向本院提出上訴書狀（應敘
述具體理由並附繕本）。
上訴書狀如未敘述理由，應於上訴期間屆滿後20日內補提理由書
於本院。
中   華    民     國     98    年    1    月    23    日
                                  書記官  陳錫威
附錄本案論罪法條：
毒品危害防制條例第10條第1項：
施用第一級毒品者，處6月以上5年以下有期徒刑。


司法院資訊處製作；財團法人民間司法改革基金會備份。
